【裁判字號】    91,訴緝,7
【裁判日期】    920623
【裁判案由】    偽造文書等
【裁判全文】
台灣板橋地方法院刑事判決                            九十一年度訴緝字第七號
    公  訴  人  台灣板橋地方法院檢察署檢察官
    被      告  丁○○
右列被告因偽造文書等案件，經檢察官提起公訴（八十九年度偵字第一０六六八、一
九九八三號及九十年度偵字第九八三號）及移
號），本院判決如左：
    主  文
丁○○共同連續行使變造公文書，足以生損害於公眾及他人，處有期徒刑貳年肆月。
附表所列之物均沒收之。
    事  實
一、丁○○以在台北縣土城市○○路二七一號九樓住居處經營電視購物為幌子，而與
    丙○○（所犯偽造文書罪經台灣桃園地方法院判處有期徒刑二年）、真實姓名不
    詳綽號「阿明」之成年男子或與戊○○（所犯偽造文書罪經台灣台北地方法院判
    處有期徒刑一年六月）等人共同基於概括之犯意，為下列之犯罪行為：
    （一）丁○○與丙○○及真實姓名不詳綽號「阿明」之成年男子，共同於民國（
          下同）八十六年五月十四日冒用周雅娟之名義，向克萊斯勒汽車公司（下
          稱克萊斯勒公司）台灣代理商聲寶股份有限公司購買自用小客車一輛（原
          車身號碼為「二Ｃ三ＨＣ五六ＦＯＶＨ六六三一九一號」），之後於同年
          月在不詳地點，將上開車身號碼變造為「二Ｃ三ＨＣ五六ＦＯＶＨ六六三
          四九一號」，同時變造上開已變造車身號碼之克萊斯勒汽車原廠證明書之
          私文書及進口與貨物稅完（免）稅證明書之公文書各乙紙，此足以生損害
          於稅務機關對於車輛進口完稅之正確性及克萊斯勒公司之信譽。之後又未
          得莊耀宗之同意，冒用莊耀宗之名義於同年八月十四日購入上開已變造車
          身號碼之克萊勒自用小客車，並向監理機關請領車牌號碼ＣＲ─三九四六
          號，復意圖為自己不法之所有，於同年月二十七日佯以莊耀宗之名義，並
          持上開變造之克萊斯勒汽車原廠證明書與進口與貨物稅完（免）稅證明書
          向國華產物保險股份有限公司（下稱國華公司）投保汽車全險予以行使。
          之後於八十六年九月十九日詐稱上開自用小客車在新竹市失竊，同時至新
          竹市警察局第一分局西車派出所謊稱上開自用小客車在新竹市○○路○段
          九十三號旁橋下停車場遭不詳姓名之人偷竊，未指定犯人誣告，並請求新
          竹市警察局偵辦竊盜罪嫌，並同時於新竹市警察局第一分局西門派出所談
          話筆錄內偽造「莊耀宗」之署押一枚，並蓋用於不詳時、地委請不知情之
          不詳姓名之人偽造「莊耀宗」之印章，於上上開筆錄上之印文三枚，復持
          於警局謊報失竊之三聯單交予國華公司，而國華公司不疑有他，乃陷於錯
          誤而輾轉交付新台幣（下同）一百零九萬五千六百十五元予丁○○。嗣曾
          文岑、丙○○及綽號「阿明」等人又於不詳時地，將上開自用小客車車身
          號碼變造為「二Ｃ三ＨＣ五六Ｆ九ＶＨ六九七七三一號」之私文書，足以
          生損害於監理機關對於車籍管理之正確性及克萊斯勒公司之信譽，又先後
          於八十七年八月二十一日、十二月三十一日，冒用謝俊雄或不知情之蕭永
          樂之名義，向監理機關請領車牌號碼Ｋ九─五七七八號，之後車牌號碼又
          變更為ＤＫ─一四一０號。嗣丁○○與丙○○、綽號「阿明」等人復基於
          同前意圖為自己不法所有之概括犯意，託不知情之彭成欽（業經台灣板橋
          地方法院檢察署檢察官不起訴處分確定）推銷售予魏銘宏，致使魏銘宏不
          疑有他，於八十八年二月五日（起訴書略為八十二年二月間），在台北縣
          土城市砂石場，以五十四萬元之價格買受上開已變造車身號碼之克萊斯勒
          自用小客車（俗稱幽靈車）。該車嗣於八十九年二月二日，因該自用小客
          車車身號碼有所變造，為台北縣政府警察局查扣，並至克萊斯勒修車廠以
          電腦查詢該車車身號碼為「二Ｃ三ＨＣ五六ＦＯＶＨ六六三一九一號」，
          魏銘宏此時始知受騙，並經警循線追查始知上情。
    （二）丁○○於八十七年間某日，在台北縣土城市○○路二七一號九樓住居處，
          變造（起訴書誤為偽造）克萊斯勒汽車原廠證明書（車身號碼三ＨＣ五六
          ＦＯＶＨ六六二六九六號、二Ｃ三ＨＤ五六Ｆ三ＶＨ六八六六二六號、二
          Ｃ三ＨＤ五六Ｆ四ＴＨ二七七三三七號）、前開車身號碼鋁牌及其進口與
          貨物稅完（免）稅證明書各三紙（塊）。嗣丁○○基於概括犯意，將前開
          變造之車身號碼鋁牌裝置於其所有車號不詳之克萊斯勒自用小客車上，並
          持上開變造之汽車原廠證明書、進口與貨物稅完（免）稅證明書及陳隆德
          、楊秉瑞、陳漢忠三人之國民身分證，於八十七年六月一日與另二不詳時
          日，連續三次分別向屏東監理站、基隆監理站及另一不詳監理站之汽車監
          理單位申請汽車牌照及行車執照，並在汽車新領牌照登記書上偽造陳隆德
          、楊秉瑞、陳漢忠三人簽名及印文，使汽車監理單位公務員將前開不實之
          車輛資料登載於其所掌之公文書上，並分別發給車牌號碼Ｔ三─八四一一
          號、Ｓ八─四九三五號、ＣＰ─四七一七號車牌及行車執照，足生損害於
          陳隆德、楊秉瑞、陳漢忠三人及汽車監理單位對於汽車之管理。後丁○○
          復基於意圖為自己不法所有之概括犯意，先於八十七年九月十五日六時四
          十分許，在台北縣五股鄉○○○路一０一號前，竊取騏鼎股份有限公司所
          有之車牌號碼Ｓ九─０八三八號自用小客車（克萊斯勒廠牌、車身號碼三
          ＨＤＢ六Ｆ八ＶＨ六九六七七八號），得手後將該車駕駛座左前方之車身
          號碼牌卸下，換上變造之車身號碼三ＨＣ五六Ｆ０ＶＨ六六二六九六號，
          並將前開取得之車牌號碼Ｔ三─八四一一號車牌懸掛於該車﹔又與戊○○
          基於共同犯意，將戊○○所提供之相片黏貼在陳隆德身分證上而加以變造
          ，足生損害於陳隆德﹔後於八十七年十二月間某日，由丁○○駕駛該車搭
          載戊○○至台北縣板橋市○○路二四四號合庫當鋪，由戊○○出面將該車
          典當，並出示該車汽車新領牌照登記書、行車執照及變造之克萊斯勒汽車
          原廠證明書及進口與貨物稅完（免）稅證明書，使合庫當鋪之林文欽陷於
          錯誤而交付新台幣（下同）五十萬元與戊○○。嗣後，丁○○又於八十八
          年一月五日六時許，在台北縣永和市○○路六十號前，及八十八年一月十
          日十三時許，在桃園縣龜山鄉○○○路五十八號前，分別竊取乙○○所有
          車牌號碼Ｋ五─三四六二號自用小客車（克萊斯勒廠牌、車身號碼二Ｃ三
          ＨＤ五六Ｆ０ＴＨ三一一六六０號），及薛進友所有車牌號碼ＣＫ─五七
          四三號自用小客車（克萊斯勒廠牌、車身號碼二Ｃ三ＨＤ五六Ｆ一ＴＨ二
          五二四二五號）﹔而丁○○與戊○○復以前開變更車身號碼手法，分別於
          八十八年一月十二日以變造之楊秉瑞身分證向富成當鋪之謝清元，及於八
          十八年一月二十七日以變造之陳漢忠身分證向華江當舖之陳財旺典當前開
          二部汽車，並分別得款三十七萬五千元及二十五萬元。嗣經警將戊○○假
          冒楊秉瑞名義，至富成當鋪典當單據上所蓋指紋送由內政部警政署刑事警
          察局鑑定，確定戊○○身分，並循線查獲上情，並在丁○○位於台北縣土
          城市○○路二七一號九樓住處，搜扣其所有如附表所示一至十六用以偽造
          、變造所用之圖章及器具等物品。
    （三）丁○○與戊○○二人為冀圖詐領保險金，復共同基於同前意圖為自己不法
          所有及偽造文書之概括犯意，先於八十七年一月二十三日，丁○○將來源
          不明之張武隆身分證、變造之克萊斯勒廠牌一九九七年份，車身號碼二Ｃ
          三ＨＣ三六Ｆ六ＶＨ七四六二二０號汽車之出廠證及進口與貨物稅完稅證
          明書，偽造張武隆名義之申請書交付予戊○○，而由戊○○持向監理機關
          行使，申請領用ＣＷ─九一五八號車牌，足以生損害於監理機關對車籍管
          理之正確性及張武隆本人之利益。復於同年四月十日，戊○○又辦理移轉
          登記予友人宋國毅，並隨即以其名義於同月十四日向安泰產物保險公司（
          下稱安泰公司）投保保額一百三十三萬元之竊盜及意外險。詎宋國毅於同
          月二十六日在屏東因車禍遽亡，丁○○及戊○○二人為圖順利詐得保險金
          ，旋於同年五月十一日將該車再移轉登記於不知情之董志昌名下，並於同
          年六月二日向屏東縣警察局屏東分局萬丹分駐所謊報汽車失竊，再由黃懷
          玉於同年六月三日向安泰公司訛稱為「董志昌」本人，持上開偽造之文件
          及相關證件辦理保險理賠，惟為該公司保險理賠部主任李建中發現持有之
          出廠證等資料似經變造，乃藉詞要求其補正資料，嗣戊○○接續於七月十
          五日備齊資料再次請求理賠時，因安泰公司已查證該車身號碼之汽車事實
          上未進口台灣，出廠證及進口與貨物稅完稅證明書均屬偽造，乃以承辦人
          員不在為由拒絕給付，二人因之未遂，嗣戊○○為警於同年月十七日晚九
          時三十分許，在台北縣土城市○○路六十八號前，當場查獲其持有上開偽
          造之文件後，乃循線查悉上情。
二、案經被害人魏銘宏訴請及台北市政府警察局移送台灣板橋地方法院檢察署檢察官
    偵查起訴暨台北縣政府警察局板橋分局報請該署檢察官移送本院併案審理。
    理  由
一、訊據被告丁○○對於右揭事實一之（一）部分之犯行坦承不諱；惟矢口否認有事
    實一之（二）、（三）之犯行，並辯稱：伊並未竊車亦未與戊○○向安泰公司詐
    領保險金，至戊○○向當舖典當所需之變造克萊斯勒汽車之車籍資料及戊○○向
    安泰公司投保所用之汽車車籍資料與完稅證明書等資料，係戊○○向伊投資丙○○經營之公司所購買的云云；經查：右揭事實，業據同案被告戊○○迭於警訊及
    偵審中供述甚詳，核與被害人魏銘宏、周雅娟、莊耀宗、謝俊雄、蕭永樂、陳隆
    德、楊秉瑞、陳漢忠、甲○○（係前開騏鼎股份有限公司遭竊汽車理賠保險公司
    理賠員）、乙○○、薛進友、林文欽、謝清元及陳財旺等人指訴之情節相符，並
    有贓物認領保管單、當舖出具之客戶典當紀錄表、押單、汽車新領牌照登記書、
    變造之陳漢忠身分證影本、戊○○指紋鑑定書、偽造之進口與貨物稅完（免）稅
    證明書等證物附卷可稽。且在被告丁○○上開住處查扣如附表所示之物品，均為
    用以變造身分證及偽造進口與貨物稅完（免）稅證明書及克萊斯勒汽車原廠證明
    書之用。是被告丁○○所辯各節，顯係卸諉之詞，不足採信。罪證明確，被告犯
    行洵堪認定。
二、按汽車車身號碼係汽車製造廠商出廠之標誌，乃表示一定用意之證明，屬刑法第
    二百二十條第一項之準文書，應以私文書論。核被告所為，係犯刑法第二百十六
    條、第二百十條偽造及行使偽造私文書、第二百十一條偽造及行使偽造公文書、
    第二百十四條使公務員登載不實及行使不實公文書、第二百十二條變造及行使變
    造特種文書、第三百二十條第一項竊盜、第三百三十九條第一項詐欺取財等罪。
    又被告或與丙○○、綽號「阿明」間或與戊○○之間，就變造及行使變造特種文
    書、行使偽造私文書、行使變造公文書、行使不實公文書、詐欺取財部分，有犯
    意聯絡及行為分擔，均為共同正犯。又被告偽造、變造私文書及變造公文書之低
    度行為，應為行使該私文書及公文書之高度行為所吸收，均不另論罪。而被告丁○○使公務員登載不實之低度行為應為行使不實公文書（行車執照）之高度行為
    所吸收，亦不另論罪。再被告變造特種文書之低度行為，亦為行使特種文書之高
    度行為所吸收，不另論罪。另被告先後多次竊盜、行使變造特種文書、行使偽造
    私文書、行使偽造公文書、行使不實公文書、詐欺取財之犯行，均時間緊接，且
    各犯罪構成要件相同，顯各係基於概括犯意為之，均為連續犯，應各論以一罪並
    依法加重其刑。再被告係以一行使行為，而同時觸犯行使變造特種文書、行使偽
    （變）造私文書、行使變造公文書、行使不實公文書之罪，為想像競合犯，應從
    一重以連續行使變造公文書罪處斷。又被告所犯上開三罪間，有方法、結果之牽
    連關係，應從一重以連續行使變造公文書罪處斷。爰審酌被告之品行、智識程度
    及被告因貪圖私利，竟多次變造克萊斯勒汽車之車身號碼，甚而以偷竊相同車型
    之車輛予以改裝，嚴重危害社會治安以及被告犯罪後之態度等一切情狀，量處如
    主文所示之刑，以資懲儆。至扣案如附表所示之物品，為被告與共犯丙○○犯罪
    所用之物，且為共犯所有，業經被告供明在卷，應依法宣告沒收。又附表八十六
    年九月十九日西門派出所談話筆錄內偽造「莊耀宗」之署押一枚及印文三枚以及
    偽造「莊耀宗」之印章一枚，因該偽造「莊耀宗」之印章雖未扣案，惟並無證據
    證明業已滅失，均應依刑法第二百十九條之規定諭知沒收。
三、至公訴人起訴事實一僅起訴被告詐騙魏銘宏部分；惟被告與丙○○與綽號「阿明
    」等人間變造車身號碼、汽車出廠證明書、完稅證明書以及詐騙國華公司保險理
    賠金等部分，已如前述，與公訴人起訴部分，有裁判上一罪之關係，依審判不可
    分之關係，應為起訴效力所及，且經檢察官移送併辦；另事實一之（三）部分亦
    與公訴人起訴部分有裁判上一罪之關係，本院自應一併加以審理，附此說明。
據上論斷，應依刑事訴訟法第二百九十九條第一項前段，刑法第二十八條、第五十六
條、第二百二十條第一項、第二百十六條、第二百十條、第二百十一條、第二百十二
條、第二百十四條、第三百二十條第一項、第三百三十九條第一項、第五十五條、第
三十八條第一項第二款、第二百十九條，罰金罰鍰提高標準條例第一條前段，判決如
主文。
本案經檢察官林建中到庭執行職務
中    華    民    國    九   十   二    年    六    月   二   十   三   日
                               台灣板橋地方法院刑事第二庭
                                   法  官  潘  長  生
右正本證明與原本無異。
如不服本判決，應於判決送達後十日內向本院提出上訴狀 (應附繕本) ，上訴於臺灣
高等法院。
                                   書記官  陳  蒼  仁
中    華    民    國    九   十   二    年    六    月       三 十      日
附錄本案論罪科刑法條
刑法第二百十條
偽造、變造私文書，足以生損害於公眾或他人者，處五年以下有期徒刑。
刑法第二百十一條
偽造、變造公文書，足以生損害於公眾或他人者，處一年以上七年以下有期徒刑。
刑法第二百十二條
偽造、變造護照、旅券、免許證、特許證及關於品行、能力、服務或其他相類之證書
、介紹書，足以生損害於公眾或他人者，處一年以下有期徒刑，拘役或三百元以下罰
金。
刑法第二百十四條
明知為不實之事項，而使公務員登載於職務上所掌之公文書，足以生損害於公眾或他
人者，處三年以下有期徒刑、拘役或五百元以下罰金。
刑法第三百二十條
意圖為自己或第三人不法之所有，而竊取他人之動產者，為竊盜罪，處五年以下有期
徒刑、拘役或五百元以下罰金。
意圖為自己或第三人不法利益，而竊佔他人之不動產者，依前項之規定處斷。
前二項之未遂犯罰之。
刑法第三百三十九條
意圖為自己或第三人不法之所有，以詐術使人將本人或第三人之物交付者，處五年以
下有期徒刑、拘役或科或併科一千元以下罰金。
以前項方法得財產上不法之利益或使第三人得之者亦同。
前二項之未遂犯罰之。
附                  表
一、日期戳七個（含英文日期戳二個，數字戳五個，均為橡皮質可轉動）。
二、數字戳七個（除數字外，尚有各種常用數學符號，均為橡皮質可轉動）。
三、標誌戳六個（克萊斯勒標誌戳一個【木質】、銀行戳二個【塑膠】、其他戳三個
    【有作廢、最速件等字樣、塑膠二個、橡皮質一個】）。
四、英文字母木頭章十九個（包含英文字母Ｂ、Ｃ、Ｄ、Ｅ、Ｇ、Ｈ、Ｋ、Ｍ、Ｎ、
    ０、Ｐ、Ｑ、Ｒ、Ｓ、Ｔ、Ｕ、Ｗ、Ｘ、Ｙ等字母）。
五、數字木頭章十三個（計有：０（二個）、１、２（二個）、３、４、５（二個）
    、６、７、８、９等數字）。
六、木頭章半成品十六個。
七、塑膠板塊章半成品十一組（透明三組、黃色八組）。
八、記事本一本。
九、字體樣本二本（有許多不同字體範本）。
十、字體樣本紙九張（半透明之紙張）。
十一、護貝條七十五個。
十二、塑膠立體樣本卡一張（中文立體字樣之塑膠片）。
十三、印泥台二個（藍色）。
十四、塑膠塊二塊、鐵片一片。
十五、Ａ４紙張四張（自窮樣本３０及３１頁影印之英文及數字樣本三張、ＶＯＬＶ
      Ｏ標誌一張）。
十六、印自字體樣本３０頁之字體樣本紙一張、自製ＶＯＬＶＯ標誌二張、印有ＶＯ
      ＬＶＯ標誌之字體樣本紙二張、２Ｃ３ＨＤ５６Ｆ３ＶＨ６８３６６２之紙條
      一張（其尾數３６６２有變造痕跡）。
十七、八十六年九月十九日西門派出所談話筆錄內偽造「莊耀宗」之署押一枚及印文
      三枚。
十八、偽造「莊耀宗」之印章一枚。


司法院資訊處製作；財團法人民間司法改革基金會備份。
